【裁判字號】    99,毒抗,49
【裁判日期】    990305
【裁判案由】    毒品危害防制條例
【裁判全文】
臺灣高等法院刑事裁定                  99年度毒抗字第49號
抗  告  人
即  被  告  甲○○
上列抗告人即被告因毒品危害防制條例案件，不服臺灣新竹地方
法院中華民國99年1月26日裁定（99年度毒聲字第6號），提起抗
告，本院裁定如下：
    主  文
抗告駁回。
    理  由
一、原裁定意旨略以：抗告人即被告甲○○於民國（下同）98年
    7月7日回溯96小時內某時，在不詳處所施用第二級毒品甲基
    安非他命，嗣於98年7月7日內政部役政署替代役訓練班接受
    軍事基礎訓練期間，經該機關採驗送檢驗結果呈安非他命、
    甲基安非他命（聲請書漏載甲基安非他命）陽性反應而查獲
    。訊據被告雖否認上揭犯行，惟查被告尿液經送檢驗，有安
    非他命、甲基安非他命陽性反應，有臺灣尖端先進生技醫藥
    股份有限公司濫用藥物檢驗報告總覽及檢驗採收紀錄表各1
    份在卷可稽，原審認被告施用第二級毒品甲基安非他命之犯
    行堪以認定， 依毒品危害防制條例第20條第1項及觀察勒戒
    處分執行條例第3條第1項規定，裁定被告應送勒戒處所觀察
    、勒戒等語。
二、抗告意旨略以：抗告人身體不適服用感冒藥物之成藥（伏冒
    加強錠和鼻炎膠囊），並轉交該成藥給當時分隊長張哲準，
    根據張隊長所述，沒有藥單之成藥不能檢驗，所以他們只有
    將伏冒加強錠送檢，而未將鼻炎膠囊送出，之後該膠囊因未
    被妥善保存而遺失，但是本人從未吸食安非他命，請將原裁
    定撤銷云云。
三、本院查：
  (一)抗告人於98年7月7日接受內政部役政署替代役訓練班實施之
    尿液採驗，其所親採封緘之尿液（送驗編號：7206─52號）
    經送臺灣尖端先進生技醫藥股份有限公司初步以酵素免疫分
    析法（EIA）檢驗，再以氣相層析質譜儀（GC/MS）確認檢驗
    後，確呈安非他命、甲基安非他命陽性反應一節，有該公司
    濫用藥物檢驗報告、報告總覽影本、內政部役政署替代役訓
    練班第72梯次第六中隊役男尿液篩檢呈陽性反應紀錄表、體
    檢採收紀錄表等附卷可稽（見他字1713號卷第3─5頁）。依
    毒品檢驗學上之常規，尿液中含毒品成分反應所使用之檢驗
    方法，對於受檢驗者是否確有施用毒品行為之判斷，恆有絕
    對之影響。其以酵素免疫分析或薄層定性分析等方式為初步
    篩檢者，因具有相當程度偽陽性之可能，如另以氣（液）相
    層析、質譜分析等較具公信力之儀器為交叉確認，因出現偽
    陽性反應之機率極低，核足據為對涉嫌人不利之認定，此亦
    為我國實務所是認。被告所採集之尿液檢體，經送臺灣尖端
    先進生技醫藥股份有限公司檢驗， 該公司採取EIA酵素免疫
    分析法為初步檢驗後， 復採取GC/MS氣相層析質譜儀法為確
    認檢驗，檢驗結果呈安非他命、甲基安非他命之陽性反應，
    已如上述，依上揭濫用藥物檢驗報告所示，其所進行者已包
    括氣相層析質譜儀法之確認檢驗方式，出現偽陽性反應之機
    率極低，足可認定抗告人確有施用第二級毒品甲基安非他命
    之行為。又個人口服投與甲基安非他命後，其尿液中能否驗
    出安非他命陽性反應，乃與其投與方式、投與量、個人體質
    、採尿時間及檢測儀器之精密度等有關；一般而言， 約70﹪
    於口服投與後24小時內自尿中排出，約90﹪於96小時內將自
    尿中排出，從而吸食時間距採集尿液時間最長不會超過 4日
    ，此有行政院衛生署藥物食品檢驗局81年2月8日81藥檢壹字
    第1156號函可參。
  (二)另復參照卷附濫用藥物檢驗報告所載，抗告人所採之尿液經
    檢驗結果，其甲基安非他命檢出濃度為2733ng/ml， 超過閾
    值濃度500ng/ml甚多，是抗告人於上開採尿時回溯前96小時
    內某時，確有施用第二級毒品甲基安非他命之犯行已足堪認
    定。
  (三)抗告人雖又抗辯軍方幹部只送檢「伏冒加強錠」，而未將另
    一種感冒藥送驗云云，惟此部分，原審已於裁定書理由欄四
    、(三)中詳述其理由（見原審裁定書第4頁第21─26行）， 認
    被告所辯不可採信。
  (四)綜上所述，原審依檢察官聲請，裁定抗告人應送勒戒處所觀
    察、勒戒，其期間不得逾二月（原裁定就此期間漏未說明，
    應予補正），經核其認事用法均無不合。抗告意旨徒以前詞
    指摘原裁定不當，請求撤銷原裁定，為無理由，應予駁回。
四、據上論結，應依刑事訴訟法第412條，裁定如主文。
中    華    民    國    99    年    3     月    5     日
                  刑事第十八庭審判長法  官 吳鴻章
                                    法  官 周政達
                                    法  官 汪梅芬
以上正本證明與原本無異。
不得再抗告。
                                    書記官 初玲玲
中    華    民    國    99    年    3     月    5     日

司法院資訊處製作；財團法人民間司法改革基金會備份。
